# 请教陈版及各位大牛，有关中外合作企业风险分担协议确认的相关问题

提问人：向啊向啊向 时间：2016-09-09 20:09:57
背景介绍： A公司（以下简称“合作公司”）是由B公司（中方企业）与美国C公司共同出资成立的中外合作经营企业，中方出资99%，外方出资1%。业务描述：业务一、合作公司与C公司于 2016 年 8 月签订一份风险分担协议，该协议是基于C公司在机会范围期间内向合作公司授予机会范围内的相关专业领域的独家的前装套件装配和测试生产权利（简称“独家生产权”）和相关专业领域维修服务的独家权利（简称“独家维修权”）为前提（该相关专业领域属于国家限制的特殊领域）。签订该风险分担协议后，C公司将允许合作公司在约定范围内使用其专利技术、知识产权，并向合作公司提供相应的培训、指导和必要的市场【该市场的含义可以理解为：​将C公司自身以及关联方（包括通过任意第三方）取得的机会范围内专业领域的全部生产订单交由合作公司进行独家的前装生产。‚在机会范围期间内，C公司不得在区域内建立或授权与机会范围内专业领域相关的生产工厂或维修服务中心。ƒ如果客户将机会范围内的专业领域相关设备提交给C公司或其授权维修服务中心，C公司应当将该等专业领域相关设备转交回给合作公司维修。】。在该风险分担协议执行过程中，不会形成任何能准确表述这一权利的载体（如许可证），而只是一种综合性的权利。由于该项风险分担协议属于C公司和合作公司依据双方的需要专门签订的协议，具有其特殊性，与C公司以往与其他公司签订的合作协议在内容，要求等方面均不具备可比性，也无可比协议可以参考，无法确定其市场价格或市场参考价格。另，双方从一开始谈判时即协商选择采用分期付款方式，并且约定达到某一阶段成果后再付款（如果没有达到该阶段标准，可以延迟付款）。风险分担协议的付款时间表见下表：日期付款金额（万美元）2016.10.30 250.00 2016.12.30 250.00 2016.12.30 500.00 2017.6.30 500.00 2017.12.30 500.00 2018.6.30 500.00 2018.12.30 500.00 2019.6.30 500.00 2019.12.30 500.00 2020.6.30 500.00 2020.12.30 500.00 合计 5,000.00 业务二、另一相关事项为：C公司、B公司及合作公司将在 16 年内签署三份协议（该三份协议基本框架已定，但还未正式签订，分别为设备三方框架协议，D设备采购协议，D设备租赁协议）。主要事项为合作公司（承租人）将向B公司（出租人）租赁，由B公司向C公司（出卖人）购买的D设备一台，租赁期间为自最终验收测试完成之日起二十（ 20 ）年，租金总额为2,575.00万美元，承租人每年应支付129.00万美元作为年租金。该三份协议签订后，D设备需先经过安装调试，至少 18 个月后才可达到使用状态。而前段描述的风险分担协议中所指“独家生产权”和“独家维修权”，主要将围绕D设备的生产和维修而展开（有但不限于运用于D设备），而风险分担协议的付款时间将自 2016 年 10 月 30 日进行第一笔款项的支付。请教陈版及各位大牛：一、业务一中所描述的该项专属权利，在账务处理中如何进行确认？在哪个科目中确认比较合适？相关依据请尽量描述一下。个人觉得放在无形资产不太合适，因为这个权利也不符合无形资产可辨认性标准的规定，且这个权利觉得有点像知识产权和核心竞争力一样，是一种无法计量的权利。二、业务一中所描述的采用分期付款方式，是否应采用摊余成本法进行计量？若采用摊余成本法，折现率如何确定（风险分担协议中并没有约定相关利率）？
三、针对业务二中所描述的D设备与业务一中该专属权利是否有联系？如果将业务一中该项权利计入无形资产或者摊销费用，该项无形资产或摊销费用的入账时间及摊销时间是否需考虑从D设备开始使用时才入账并摊销？那么业务一分期付款自 2016 年 10 月 30 日至D设备开始使用期间的付款均先作为预付款？还请陈版及各位大牛指点一二，不胜感激！

回答人：chenyiwei
1 、A向C支付固定金额的款项以换取C放弃特定期间、特定区域内的商业机会，将这些机会转让给A，对A而言也是来源于合同权利，并且该合同的签订本身就说明此类权利是可以分离和转让的，因此建议按未来应付款的折现值确认为无形资产。 2 、无形资产的摊销期间是自无形资产可供使用时起到不再作为无形资产确认时为止。如果这些商业机会给A带来的利益必须借助于D设备才能体现，也就是D设备达到预定可使用状态之前无法享有这些商业机会所带来的利益，则该无形资产的起摊时间不早于D设备在A达到预定可使用状态的时间，且摊销期限不超过D设备的预计使用寿命。